臺灣高等法院臺中分院刑事判決　　　　96年度上訴字第1552號
上　訴　人　臺灣苗栗地方法院檢察署檢察官
被　　　告　丙○○　49歲（民國47年6月23日生）
上列上訴人因被告偽造文書等案件，不服臺灣苗栗地方法院95年
度訴字第357號中華民國96年2月26日第一審判決（起訴案號：臺
灣苗栗地方法院檢察署95年度偵字第2182號），提起上訴，本院
判決如下：
    主  文
上訴駁回。
    理  由
一、緣湯碧琳（經原審判處罪刑在案）因駕駛挖土機而結識經手
    漂流木不法買賣綽號「羅董」、「阿忠」之成年男子，其2
    人得知苗栗市南勢里大坪頂西營區內放有苗栗縣政府農業局
    林務課委託保管之肖楠、紅檜等珍貴漂流木，竟與湯碧琳商
    議，由湯碧琳出面雇用板車、挖土機、大貨車及找尋人手，
    「羅董」及「阿忠」出資及負責偽造以苗栗縣政府名義出具
    之漂流木標售得標證明，3人共同基於偽造公文書、行使偽
    造公文書及竊盜之故意，於民國（下同）95年3月26日某時
    在苗栗縣銅鑼鄉某處，「阿忠」將以電腦製作完成之偽造苗
    栗縣政府標售漂流木得標證明交付與湯碧琳，湯碧琳即以日
    薪新台幣（下同）2千元之價格雇用具有犯意聯絡之被告丙
    ○○及卓水政（經移送原審另併案審理），於95年3月27日
    上午先行前往大坪頂西營區勘查地形，3人自後門進入營區
    後先將所欲竊取之肖楠、紅檜以紅漆標示「合格」字樣，再
    將進出後門所經通道上之雜草、樹木清除，以便車輛進出，
    再於當日傍晚由湯碧琳使用「土豆」、「林玉山」之名義透
    過同行取得電話，以日薪1萬6千元之代價雇用不知情之板車
    司機張榮昌，及以日薪8千元雇用不知情之挖土機司機高清
    華，以日薪8千元之代價雇用不知情之吊桿式大貨車司機許
    進忠、黃世榮、蘇晉頡等人，以日薪1萬元雇用不知情之砂
    石車司機繆博信，於翌日前往大坪頂西營區載運已作記號之
    漂流木。湯碧琳、卓水政與被告丙○○乃共乘卓水政所竊得
    懸掛7300－NH號車牌之RK－7827號自用小客車，於95年3 月
    28日上午7時30分許，在苗栗縣公館交流道旁，與繆博信、
    許進忠、黃世榮、蘇晉頡等人所駕駛之車牌號碼841－HK號
    砂石車及車牌號碼IV－707號、991－GU號、320－SA號吊桿
    式大貨車會合，再於當日上午8時許，在苗栗縣銅鑼鄉銅鑼
    工業區，與高清華、高仕昌所共乘之車牌號碼F2－5857號自
    小客車及張榮昌所駕駛載有高清華之挖土機之車牌號碼2J－
    779號拖板車會合後，於當日上午9時許抵達大坪頂西營區之
    後門，先由高清華駕駛挖土機將該路段道路整平，挖土機與
    繆博信、許進忠、黃世榮、蘇晉頡等人所駕駛之車牌號碼IV
    －707號、991－GU號、320－SA號吊桿式大貨車一同進入營
    區內，再由許進忠、黃世榮、蘇晉頡操作吊桿將漂流木肖楠
    木、紅檜各6根吊運至841－HK號砂石車及車牌號碼IV－707
    號、991－GU號、320－SA號吊桿式大貨車上，卓水政與被告
    丙○○2人則協助司機以鋼索將漂流木固定。過程中湯碧琳
    於聯安保全公司之保全人員鄒英鴻前來察看時，出示偽造之
    苗栗縣政府標售漂流木得標證明以取信鄒英鴻，致使鄒英鴻
    信其為苗栗縣政府人員而予以放行，繆博信、許進忠、黃世
    榮、蘇晉頡等人於當日上午10時完成吊運工作後，依湯碧琳
    之指示將得手之漂流木載至苗栗縣西湖鄉高埔村廢棄之「萬
    豪皮革廠」內藏放，湯碧琳為避免事跡敗露，於當日下午1
    時許，復雇用不知情之不詳貨車司機兩人，駕駛兩部不詳車
    號之大貨車，將前開漂流木載運至苗栗縣銅鑼鄉新隆村魏家
    莊附近山坡地堆放。嗣經員警調取車輛出入地點之監視器逐
    步清查後，始循線查獲上情。因認被告丙○○涉犯刑法第32
    1條第1項第4款加重竊盜及同法第216、211條之行使偽造公
    文書等罪嫌。
二、按犯罪事實應依證據認定，無證據不得認定犯罪事實；又不
    能證明被告犯罪者，應諭知無罪之判決，刑事訴訟法第154
    條第2項、第301條第1項分別定有明文。又認定不利於被告
    之事實，須依積極證據，苟積極證據不足為不利於被告事實
    之認定時，即應為有利於被告之認定，更不必有何有利之證
    據；又認定犯罪事實所憑之證據，雖不以直接證據為限，間
    接證據亦包括在內，然而無論其為直接或間接證據，其為訴
    訟上之證明，須於通常一般人均不致有所懷疑，而得確信其
    為真實之程度者，始得據為有罪之認定（最高法院30年上字
    第816號、76年台上字第4986號判例參照）。公訴人認被告
    涉有上開竊盜及行使偽造公文書等犯行，無非據共同被告犯
    湯碧琳、卓水政於偵查中之自白，被告於偵查中之供述，被
    害人甲○○於偵查中之指訴，及證人鄒英鴻、高清華、高仕
    昌、張榮昌、繆博信、許進忠、黃世榮、蘇晉頡於偵查中之
    證詞，並有搜索扣押筆錄、贓物領據、查獲照片29張、監視
    錄影帶翻拍照片多張，0000000000、0000000000、00000000
    00、0000000000、0000 000000等5線行動電話於95年3月27
    日至同年月28日之雙向通聯記錄，95年4月16日呂芳吉在苗
    栗看守所之會客光碟片及譯文等為其論據。訊據被告則否認
    有上開竊盜及行使偽造公文書等犯行，辯稱：伊僅係受雇打
    零工，當時保全人員也在現場，不曉得會有問題等語。
三、同案被告湯碧琳明知苗栗縣苗栗市南勢里大坪頂西營區內所
    存放之肖楠、紅檜等珍貴漂流木係苗栗縣政府農業局林務課
    委託保管，竟與真實姓名、年籍不詳，綽號「羅董」、「阿
    忠」之成年男子，共同意圖為自己不法之所有，基於犯意聯
    絡，由「羅董」負責出資，由「阿忠」於不詳時、地偽造苗
    栗縣政府名義出具之漂流木標售得標證明，而由湯碧琳於95
    年3月28日上午9時許僱用丙○○、張榮昌、高清華許進忠、
    黃世榮、蘇晉頡及繆博信，在上述營區，竊走檜木6支、肖
    楠木6支。以上事實，業經被告湯碧琳於偵、審中供述甚明
    ，並經被害人甲○○及證人高清華、高仕昌、張榮昌、繆博
    信、許進忠、黃世榮、蘇晉頡於偵查中指、證述明確。此外
    ，並有搜索扣押筆錄、贓物領據、查獲照片29張、監視錄影
    帶翻拍照片多張附在卷中可證，其事實可以認定。惟被告與
    湯碧琳否有犯聯絡或行為分擔而為共同正犯，經查：
  (一)被告於偵查及原審均否認有竊盜故意，辯稱：只是臨時去賺
    工錢，根本不知道當天是在竊取他人之林木等語。起訴書雖
    指被告於偵查中供述之事發經過，與湯碧琳、卓水政相同，
    但被告既然確實有受湯碧琳雇用前往現場工作，其依親身經
    歷供述事發經過，會與湯碧琳、卓水政相同，乃屬當然之事
    ，無從憑以認定被告有竊盜之認識。又證人卓水政、湯碧琳
    均經原審傳喚到院作證，。根據兩人之證詞，亦均無從證明
    被告知悉其受雇至現場工作是在從事竊盜行為。其中證人卓
    水政證稱：「（你的意思是不知道那是去偷國家的林木？）
    我當時不知道，丙○○也不知道，是我找他一起去的，想說
    一起去賺錢」等語（見原審卷第93頁），證人湯碧琳於原審
    證稱：「我跟他們（指被告及卓水政）說怎麼做，他們就照
    做」、「（當時卓水政、丙○○有無問你為何要這樣做？）
    都沒有問」、「（你請他們二人去，有無說什麼）我沒有說
    這是違法的」等語（見原審卷第86、87頁）。而證人湯碧琳
    就本案已經本院判處罪刑確定在案，實無再迴護被告之必要
    。又縱使證人湯碧琳有意袒護被告，至多僅能認為其證詞不
    能採納，也無從以之為被告有竊盜故意之證明。
  (二)被告當時於現場工作之時，看守現場的保全人員鄒英鴻曾上
    前詢問，經湯碧琳提示偽造之縣政府公文並告知是要吊走得
    標之林木後，鄒英鴻即未加懷疑制止，任由湯碧琳指示雇用
    之人竊走上述林木。此一事實，亦經證人鄒英鴻於偵查中證
    述甚明，並與證人湯碧琳於本院之證詞相符。由此可見，連
    職司保全之人員對於湯碧琳當時之行為亦未能警覺是在盜取
    國家林木，則只是前來工作賺錢的被告又怎會知道其從事的
    工作是被利用來竊盜？又依檢察官起訴之事實可知，被告受
    雇日薪不過2千元（依被告於原審則供稱，包括車馬費是4千
    元之日薪，見原審卷第89頁），並無異常優渥之情形。且現
    場工作之時間均是大白天，一同工作之人除湯碧琳外，尚有
    司機多人。換言之，現場一切客觀情事均無顯示出是在竊取
    他人林木之跡象，被告辯稱不知當時是在竊取他人林木，應
    可採信。檢察官於辯論時，雖以被告素行不佳，有相當社會
    經驗而為被告不利之判斷，但以上述情況看來，被告再有社
    會經驗也無法得知被利用從事竊盜行為。況且，如果被告事
    先知道其工作是前往竊取價值昂貴的林木，衡酌被查獲之風
    險及可能面臨的牢獄之災，又怎會同意不參與分贓而僅領取
    每日4000元之工資？又檢察官執被告於警詢中否認曾於竊盜
    前日進入現場乙事（見偵查卷第33頁），與其於原審坦承曾
    進入現場丈量林木不符（見原審卷第96頁）。然而，被告本
    意原在打工賺錢，竟意外捲入本件竊盜案，於警詢中就枝微
    末節之處，否認事實以求撇清關係，應可理解，被告之辯解
    不能採信，亦不能憑以為有罪之認定。
  (三)至於檢察官之其他舉證，包括行動電話之通聯紀錄、呂芳吉
    會客紀錄，依起訴書所述，其本非用以證明被告有竊盜之故
    意，又其所能證明：5支行動電話有相互聯絡之事實（詳細
    號碼均見上述檢察官所為的舉證項下）及湯碧琳所為本件犯
    行之資金由「羅董」提供之事實，亦均不能推論被告有竊盜
    故意。
四、綜上所述，於積極證據不足為不利於被告事實之認定時，依
    前揭法律規定及判例意旨，自應為有利於被告事實之認定。
    本院復查無其他確切之事證，足認被告確有公訴人所指之犯
    行。原審因而諭知被告無罪之判決，核無不當，檢察官仍執
    陳詞：(1)被告有在95年3月27日當日上午跟同案共犯湯碧琳
    、卓水政一同到大坪頂營區○○○○路，並從後門進入營區
    內，由被告跟卓水政拿皮尺量要竊取漂流木之長度及直徑，
    並以鐵樂士噴漆在漂流木上噴「合格」記號，卓水政及被告
    並無過問為何要作記號，隔天即28號又跟卓水政一起到場綑
    綁漂流木一節，業據湯碧琳及卓水政到庭證述屬實，被告亦
    坦承當時有一起進入營區協助卓水政用尺量漂流木及隔天到
    場綑綁漂流木之事實。況被告自承與湯碧琳之前不認識，跟
    卓水政認識約1個月，不知渠等在做什麼等情，則上述奇怪
    不合情理舉動，被告竟毫無疑問也不過問，若說被告毫不知
    情，顯然不符常理。(2)況被告自承已有多次犯罪前科並已是
    47歲之人自有相當生活閱歷，不可能不知道湯碧琳及卓水政
    是在從事竊取縣府保管漂流木之犯行，且被告於偵查時事完
    全否認在95年3月27日當天有進入營區內之事實，更足以證
    明被告知情並參與湯碧琳與卓水政之竊盜犯行。(3)湯碧琳及
    卓水政亦因本案竊盜犯行分別經法院判刑，更可資以佐證被
    告之涉案無疑等語指摘原判決不當，請求撤銷改判。然而，
    關於(1)部分，據證人湯碧琳於審證稱：「我請他們做的，有
    付薪水，1人1天2千至3千元，錢有給，他們做完，我就付錢
    ．．．他們只知道我開挖土機的，跟卓水政識比較久」等語
    ，參以被告於原審供稱：「實際上我領到包括車馬費4千元
    的工資，之前我不認識他（指湯碧琳），是卓水政找失和他
    一起去工作的」等語（以上均見原審卷第89頁），被告既係
    受雇於湯碧琳，未過問湯碧琳依據有何文件丈量漂流木，與
    一般社會常情亦無違背；關於(2)部分，則屬憶測之詞，非可
    據據為不利被告之認定；關於(3)部分，同案被告湯碧琳雖經
    原審科處竊盜罪刑，但並無積極證據可資證明被告與湯碧琳
    有犯意聯絡及行為分擔為共同正犯。又卓水政雖經檢察官於
    95年6月12日移送原審95年度易字第387號併案審理，但原審
    於95年6月30日判決時並未將卓水政涉及本案部分一併審判
    ，有檢察官併案意旨書及原審上開案號判決各乙份在卷可參
    ，檢察官認卓水政已經科處竊盜罪刑，核屬誤會。基上，檢
    察官之上訴為無理由，應予駁回。
據上論斷，應依刑事訴訟法第368條，判決如主文。
本案經檢察官乙○○到庭執行職務。
中　　華　　民　　國　　96　　年　　8 　　月　　15　　日
            刑事第七庭    審判長法　官  林  榮  龍
                                法　官  鄭  永  玉
                                法　官  江  錫  麟
上列正本證明與原本無異。
檢察官得上訴。
被告不得上訴。
如不服本判決應於收受送達後十日內向本院提出上訴書狀，其未
述上訴之理由者並得於提起上訴後十日內向本院補提理由書 (
均須按他造當事人之人數附繕本)。
                                書記官  劉  建  智
中　　華　　民　　國　　96　　年　　8 　　月　　15　　日
